【裁判字號】    89,訴,1733
【裁判日期】    890920
【裁判案由】    返還房地
【裁判全文】
臺灣臺南地方法院民事判決  八十九年度訴字第一七三三號
    原      告  長億實業股份有限公司
    法定代理人  乙○○
    訴訟代理人  蔡雪苓律師
    被      告  甲○○        .
右當事人間請求返還房地事件，本院判決如左：
    主    文
被告應將如附表所示之不動產辦理所有權移轉登記予原告。
訴訟費用由被告負擔。
本判決於原告以新台幣肆拾萬元供擔保後，得假執行。
    事    實
甲、原告方面：
一、聲明：求為判決如主文第一項所示及為以供擔保為條件之假執行宣告。
二、陳述：
（一）被告於民國（下同）八十八年七月十五日與原告訂立買賣契約，購買坐落台南
      縣永康市○○○段一０九一號土地上，門牌號碼為台南縣永康市○○○街五七
      之五號七樓之一房屋乙戶，及前開土地所有權應有部分九萬分之二十，總價為
      新台幣（下同）一百三十萬元，除其中七十七萬元擬以銀行貸款繳付，且扣除
      被告已繳訂金、簽約金共六萬四千元及八十八年十一月十日已給付一萬五千元
      外，被告另應於八十八年十二月十日起，每月十日繳付一萬一千元之買賣分期
      價款。惟被告自八十八年十二月十日起，即未依約繳納約定之期款，經原告屢
      次發函催請，被告仍置若罔聞，迄今未前來繳納。原告乃再於八十九年六月十
      五日以台南永樂郵局第四一一號存證信函通知被告，限期繳清所欠買賣價款十
      二萬四千五百元，否則即視為被告違約，將解除雙方前揭買賣契約，並沒收已
      繳款項，惟被告迄今仍未履行契約義務，依雙方契約第十一條第一項之規定，
      原告即得以被告違約為由，沒收被告所繳全部價款，並解除本件買賣契約。嗣
      經原告於八十九年七月十一日以台南永樂郵局第四七０號存證信函向被告為解
      除契約及沒收價金之意思表示，並已依被告於契約上所訂之送達地址為送達。
（二）按「契約解除時，當事人雙方負回復原狀之義務，除法律另有規定外，由他方
      所受領之給付物，應返還之。」民法第二百五十九條第一款定有明文。因原告
      業於八十九年二月三日及同年二月八日將系爭建物及土地所有權依買賣為原因
      辦理移轉登記予被告完畢，今雙方買賣契約既經合法解除，原告自得請求被告
      返還系爭建物及土地予原告。因被告拒不辦理所有權移轉登記，故訴請被告履
      行，乃依兩造間買賣契約第十九條之規定，雙方所為之徵詢、洽商或通知事項
      ，應以書面按本約所載送達地址為送達，如有變更，應以書面通知他方。如未
      能送達時，則以郵局第一次投遞日為送達日期，乃原告既已依契約所載之被告
      送達地址寄出前揭存證信函，該函固因郵局以逾期招領為由退回，然於招領信
      件期間，原告所為之意思表示已達到被告之支配範圍，置於被告隨時可了解其
      內容之客觀之狀態，依民法第九十五條規定，前揭意思表示應已達到被告而發
      生效力。退步言之，縱認原告尚未向被告為前揭意思表示，則原告以本訴狀繕
      本之送達於被告，作為原告依契約第十一條之規定，向被告為解除兩造間買賣
      契約之意思表示。
三、證據：提出土地、房屋買賣合約書影本乙份、台南永樂郵局第四一一號、第四七
    ０號存證信函影本各乙份、建物及土地登記謄本各乙份等為憑。
乙、被告方面：
    被告未於言詞辯論期日到場，亦未提出準備書狀作何聲明或陳述。
    理    由
甲、程序方面：
    本件被告經合法通知，未於言詞辯論期日到場，核無民事訴訟法第三百八十六條各
    款所列情形，爰依原告聲請，由其一造辯論而為判決。
乙、得心證之理由：
一、本件原告起訴主張：被告於八十八年七月十五日與原告訂立買賣契約，購買坐落
    台南縣永康市○○○段一０九一號土地上，門牌號碼為台南縣永康市○○○街五
    七之五號七樓之一房屋乙戶，及前開土地所有權應有部分九萬分之二十，總價為
    一百三十萬元，除其中七十七萬元擬以銀行貸款繳付，且扣除被告已繳訂金、簽
    約金共六萬四千元及八十八年十一月十日已給付一萬五千元外，被告另應於八十
    八年十二月十日起，每月十日繳付一萬一千元之買賣分期價款。惟被告自八十八
    年十二月十日起，即未依約繳納約定之期款，經原告履次發函催請，被告仍置若
    罔聞，迄今未前來繳納。原告乃再於八十九年六月十五日以台南永樂郵局第四一
    一號存證信函通知被告，限期繳清所欠買賣價款十二萬四千五百元，否則即視為
    被告違約，將解除雙方前揭買賣契約，並沒收已繳款項，惟被告迄今仍未屢行契
    約義務，依雙方契約第十一條第一項之規定，原告即得以被告違約為由，沒收被
    告所繳全部價款，並解除本件買賣契約。原告業於八十九年二月三日及同年二月
    八日將系爭建物及土地所有權依買賣為原因辦理移轉登記予被告完畢，今雙方買
    賣契約既經合法解除，茲兩造所訂買賣契約既經解除，依民法第二百五十九條第
    一項所定：「契約解除時，當事人雙方負回復原狀之義務，除法律另有規定外，
    由他方所受領之給付物，應返還之。」原告自得請求被告返還系爭建物及土地予
    原告等事實，業據原告提出土地、房屋買賣合約書影本乙份、台南永樂郵局第四
    一一號、第四七０號存證信函影本各乙份、建物及土地登記謄本各乙份等為證，
    核相符合，而被告復未到庭為有利於己之主張或陳述，自堪認原告之主張為可採
    信。
二、按「契約當事人之一方遲延給付者，他方當事人得定相當期限，催告其履行，如
    於期限內不履行時，得解除其契約。」又「契約解除時，當事人雙方負回復原狀
    之義務，除法律另有規定外，由他方所受領之給付物，應返還之。」民法第二百
    五十四條、第二百五十九條第一項分別定有明文。本件依雙方所訂系爭不動產買
    賣契約第四條之規定，被告應於收到原告繳款通知書七日內給付分期付款價金，
    惟被告除給付繳訂金、簽約金共六萬四千元及八十八年十一月十日給付第一期分
    期付款價金一萬五千元外，自第二期起，即未再依約履行給付價金責任，而原擬
    辦理銀行貸款之七十七萬元部分，亦因被告未配合而未能順利辦理銀行貸款，則
    原告主張被告有遲延給付之事實，堪予認定。而原告亦曾多次以存證信函催告被
    告履行繳款義務，惟被告亦未遵期履行，從而原告以被告已有違約之事實，而主
    張解除契約，自無不合，又其解除契約之意思表示，除曾以存證信函為之外，另
    又以本件起訴狀繕本之送達為解除意思表示之通知，此起訴狀繕本業於八十九年
    八月三十一日送達於被告，此有送達證書在卷足憑，是兩造之前揭買賣契約業合
    法解除。原告原已依買賣契約而分別於八十九年二月三日及同年二月八日將系爭
    建物及土地所有權依買賣為原因辦理移轉登記予被告完畢，此有原告所提之土地
    暨建物登記謄本各乙份在卷足憑，今雙方買賣契約既經合法解除，原告依民法第
    二百五十九條第一項之規定，請求被告回復原狀，將如附表所示不動產移轉登記
    於原告，自無不合，應予准許。
三、假執行之宣告：
    原告陳明願供擔保，聲請宣告假執行，核無不合，爰酌定相當擔保金額准許之。
丙、據上論結：本件原告之訴為有理由，依民事訴訟法第三百八十五條第一項前段、
    第八十五條第二項，第三百九十條第二項，判決如主文。
中      華      民      國    八十九    年      九      月    二  十    日
                                臺灣臺南地方法院民事第二庭
~B法      官  王  國  忠
右為正本係照原本作成。
如對本判決上訴，須於判決送達後廿日內向本院提出上訴狀。
中      華      民      國    八十九    年      九      月    二  十    日
~B法院書記官  翁  心  欣


司法院資訊處製作；財團法人民間司法改革基金會備份。
